【裁判字號】    95,台上,4747
【裁判日期】    950830
【裁判案由】    偽造有價證券
【裁判全文】
最高法院刑事判決            九十五年度台上字第四七四七號
    上  訴  人  丙○○
    自訴代理人  何春源律師
    被      告  甲○○原名蘇.
                乙○○原名陳.
                        19號.
    共      同
    選任辯護人  陳昆明律師
上列上訴人因自訴被告等偽造有價證券案件，不服台灣高等法院
中華民國九十二年十月三十日第二審判決（九十二年度上訴字第
一八六五號，自訴案號：台灣台北地方法院八十九年度自字第一
０五八號），提起上訴，本院判決如下：
    主  文
上訴駁回。
    理  由
按刑事訴訟法第三百七十七條規定，上訴於第三審法院，非以判
決違背法令為理由，不得為之。是提起第三審上訴，應以原判決
違背法令為理由，係屬法定要件。如果上訴理由狀並未依據卷內
訴訟資料，具體指摘原判決不適用何種法則或如何適用不當，或
所指摘原判決違法情事，顯與法律規定得為第三審上訴理由之違
法情形，不相適合時，均應認其上訴為違背法律上之程式，予以
駁回。本件上訴人即自訴人丙○○上訴意旨略稱：上訴人除自訴
被告甲○○、乙○○偽造支票而誣告上訴人偽造有價證券，經第
三審法院判決上訴人無罪確定，被告等涉犯誣告罪嫌外，被告等
另自訴上訴人犯詐欺、侵占等罪，其中詐欺部分被判無罪確定，
被告等顯然涉犯誣告罪嫌，上訴人於第一審自訴狀中已陳述在案
，縱認上訴人非偽造支票之受害人，但被告等於前案中亦非系爭
支票之被偽造人，即非犯罪被害人，被告等何以得提起自訴，並
歷經三審判決？況誣告與偽造有價證券罪間是否有必然之牽連關
係，原判決未說明其理由，有理由不備之違法。再被告自訴上訴
人詐欺部分，經第二審判決無罪確定，何以仍不得上訴？原判決
未加說明，亦有可議等語。
原判決以上訴人在第一審提起自訴略以：被告甲○○（原名蘇振
明）於民國八十二年五月間，以被告乙○○之原名陳素端名義向
上訴人購買乙級宏達營造有限公司（以下簡稱宏達公司）所有牌
照全部股權及業績，以便辦理升級後轉售圖利。被告二人因宏達
公司升級事，要求上訴人偽造不實之機械設備證明，為上訴人所
拒，竟心生怨恨，意圖使上訴人受刑事處分，偽造發票人為某某
有限公司林文豐（實際開戶人為郭永澤），付款人為彰化商業銀
行松山分行，發票日為八十二年十二月一日，票號UJ0000000 號
，帳號為00－00000－0－0 號，面額新台幣八百萬元之支票一紙
，誣指係上訴人所偽造而交予陳清秀律師，並自八十三年起，多
次對上訴人提起告訴及自訴，且將上開偽造支票提出行使，致上
訴人於第一審法院被判處有期徒刑三年二月，嗣於原審法院更審
時，將被指為上訴人所偽造之支票，與甲○○平日手寫之筆跡送
交鑑定機關鑑定，結果證實該支票係甲○○所偽造，始改判上訴
人無罪，經上訴後，為第三審法院駁回上訴確定，因認被告二人
涉犯偽造有價證券、行使偽造有價證券、誣告等罪嫌云云。經查
：上訴人自訴偽造之支票，其發票人為「某有限公司」（印文無
法辨識有限公司名稱）、「林文豐」，支票實際開戶之人為郭永
澤等情，有該偽造支票影本、台北市票據交換所九十年十一月九
日（九十）北票字第六九五七號函、彰化銀行松山分行九十年十
一月十四日彰松山字第三四一三號函附卷可稽，並非偽造上訴人
名義簽發該支票，而上訴人於第一審亦自承未持有該偽造之支票
，則該偽造之支票發票人既非上訴人，上訴人亦未曾持有該偽造
之支票，即難認上訴人為本件偽造有價證券、行使偽造有價證券
部分之直接被害人。又自訴意旨指被告二人偽造前開支票，提出
行使，誣指係上訴人所偽造，而多次提起自訴及告訴，因被告等
行使偽造有價證券之低度行為為偽造有價證券之高度行為所吸收
，而偽造有價證券部分則與誣告部分有刑法修正前牽連犯裁判上
一罪之關係，上訴人並非本件偽造有價證券之直接被害人，不能
提起該部分自訴，且刑法第二百零一條第一項之偽造有價證券罪
之法定最重本刑為十年有期徒刑，較刑法第一百六十九條第一項
誣告罪之法定最重本刑為七年有期徒刑為重，揆諸上開說明，上
訴人不得提起本件自訴甚明，因認第一審諭知不受理之判決，並
無不合，予以維持，而駁回上訴人在第二審之上訴，已明其理
由，並明本件與被告等之前自訴上訴人偽造有價證券之另案，
係屬兩個獨立之案件，該案之自訴程式是否合法，與本件得否提
起自訴無涉，所為論斷並無違背法令之情形，不得執該案是否為
實體判決，任意指摘原判決不當。又上訴人向第一審法院提出之
自訴狀，並無提及被告等另自訴上訴人犯詐欺、侵占等罪，其中
詐欺部分經法院判決無罪確定，被告等另涉犯誣告罪嫌等情之事
，有其自訴狀附於第一審卷（台灣台北地方法院八十九年度自字
第一０五八號卷）可稽，且事實審法院亦未就該部分為裁判，上
訴意旨仍執前詞，指摘原判決不當，亦非依據卷內資料為原判決
具體違法指摘之上訴第三審之合法理由，應認本件上訴違背法律
上之程式，予以駁回。
據上論結，應依刑事訴訟法第三百九十五條前段，判決如主文。
中    華    民    國  九十五  年    八    月   三十   日
                      最高法院刑事第九庭
                          審判長法官  陳  正  庸
                                法官  賴  忠  星
                                法官  王  居  財
                                法官  林  開  任
                                法官  林  立  華
      本件正本證明與原本無異
                                      書  記  官
中    華    民    國  九十五  年    九    月    六    日
                                                  Ｒ


司法院資訊處製作；財團法人民間司法改革基金會備份。
